臺灣臺南地方法院刑事判決　　　　　　 100年度簡上字第34號
上　訴　人　楊瑞榮
即　被　告
上列上訴人即被告因詐欺案件，不服本院99年度簡字第2914號中
華民國99年11月19日第一審刑事簡易判決（聲請簡易判決處刑案
號：臺灣臺南地方法院檢察署99年度偵緝字第1076號），提起上
訴，本院管轄之第二審合議庭判決如下：
    主  文
上訴駁回。
    事  實
一、楊瑞榮因缺錢花用，於民國99年3月間因見自由時報分類廣
    告欄刊登收購金融機構帳戶之廣告，得知可藉由出售開立之
    金融機構帳戶之存摺簿及提款卡以換取現金花用，其在可預
    見將自己金融帳戶提供他人使用，可能幫助他人遂行詐欺取
    財之犯罪目的，竟仍以縱有人以其金融帳戶實施詐欺取財犯
    行，亦不違背其本意之幫助犯意，於99年3月31日，在台中
    市○○區○○路「靜宜大學」附近之超商，以新臺幣（下同
    ）10,000元之代價，一次出售如附表一所示之存摺共2本（
    含密碼、提款卡）予真實姓名年籍均不詳之成年人，而提供
    予該不詳成年人作為存提款及匯款使用，資以幫助該不詳成
    年人所屬之不詳集團供以詐騙他人財物之用。嗣該集團內之
    不詳成年人先後於附表二所示時間，以附表二所示之詐騙手
    法，致附表二所示之被害人陷於錯誤，匯款至附表二所示楊
    瑞榮帳戶，而附表二所示詐欺所得款項亦由不詳成年人以金
    融卡自楊瑞榮附表二所示帳戶中領出而得逞。
二、案經臺南市警察局第四分局報告臺灣臺南地方法院檢察署檢
    察官聲請以簡易判決處刑。
    理  由
壹、程序方面
一、按被告於第二審經合法傳喚，無正當之理由不到庭者，得不
    待其陳述，逕行判決，刑事訴訟法第371 條定有明文。次按
    對於簡易判決處刑不服而上訴者，得準用上開規定，此觀諸
    刑事訴訟法第455條之1第3項之規定自明。是本件被告楊瑞
    榮經本院合法傳喚後，無正當理由未到庭，本院爰不待其陳
    述，而為一造辯論判決，合先敘明。
二、被告以外之人於審判外之陳述，經當事人於審判程序同意作
    為證據，法院審酌該言詞陳述或書面陳述作成時之情況，認
    為適當者，亦得為證據，刑事訴訟法第159條之5第1項定有
    明文。查附表二備註欄所列證據，為審判外之陳述而屬傳聞
    證據，而公訴人、被告對於該等證據之證據能力均未爭執，
    且本院審酌該等證據資料作成之情況，核無違法取證或其他
    瑕疪，且為證明本件犯罪事實所必要之重要關係事項，認為
    以之作為證據為適當，自得採為證據。
貳、實體方面
一、訊據被告楊瑞榮固坦承於上開時間、地點，將其所申設如附
    表一編號1、2所示帳戶存摺、提款卡交予姓名、年籍不詳之
    人，並向之收取1萬元之現金，然矢口否認有何幫助詐欺犯
    行，辯稱：伊係見自由時報登載之借款廣告，撥打廣告上所
    留存之「00-00000000呼910」之傳呼機向登載廣告之錢莊借
    款，對方要求拿取上開帳戶作為抵押云云。經查：
  (一)附表二所列被害人分別於附表二所示時間，遭不詳姓名年籍
    成年人以附表二所示詐騙手法騙取如附表二所示金錢之事實
    ，業據如附表二所示被害人分別於警詢時指述綦詳，並有如
    附表二備註欄所示被害人提出之匯款單據及被告如附表一所
    示帳戶之開戶基本資料、帳戶歷史交易查詢單附卷可稽，足
    認附表二所列被害人指訴遭詐騙匯款至被告上開帳戶內，應
    屬事實，而附表二所列被害人於附表二所示之時間所匯入如
    附表二所示金額至被告上開帳戶，旋即遭人提領等情，亦有
    被告上揭帳戶之歷史交易查詢單可憑，足證被告上開帳戶確
    已遭不詳姓名年籍之成年人共同用以當作詐騙被害人所得之
    匯款帳戶甚明。
  (二)被告雖辯稱：如附表一所示2本帳戶存摺係平日有在使用，
    嗣因當作借款擔保之用而交付，短期內即可取回，所以該2
    帳戶中尚有餘額未領出，若被告係出售上揭帳戶，必將該2
    帳戶中之餘額先領出後再交付，否則豈非讓自己多出損失，
    而少賺出賣帳戶的錢云云。然查，被告供稱其係於99年3月
    31 日交付如附表一編號1、2所示2本存摺（99年度核交字第
    3973號卷第43頁），而附表一編號1所示帳戶於98年12月20
    日之餘額僅56元，經閒置3個月後，於99年4月1日始跨行轉
    入16,000元，並於當日旋即提領16,000元，且於99年4月2日
    有如附表二編號1、3所示被害人各以匯款及跨行轉帳方式匯
    入20,000元、7,000元，並均於當日即遭提領完畢，且於99
    年4月3日有如附表二編號4所示被害人跨行轉入29,969元，
    並於當日提領，此有附表一編號1所示帳戶交易明細在卷可
    稽（警卷第18頁）；又附表一編號2所示帳戶於98年12月28
    日之餘額僅36元，經閒置3個月後，於99年3月31日始跨行轉
    入6,000元，並於當日旋即提領6,000元，且於99年4月2日有
    如附表二編號2所示被害人以跨行轉入方式匯入12,345元，
    並於當日提領，此亦有附表一編號2所示帳戶交易明細在卷
    可稽（警卷第14頁）。則被告於交付上揭2帳戶存摺之前，
    該2帳戶內之餘額既均不過各為56元、36元，且均已閒置達3
    個月以上，已與被告供稱平日有在使用云云不符，且衡以該
    2 帳戶內之餘額約莫不過數十元，相較於被告供承交付帳戶
    之代價10,000元，被告實屬有利可圖，衡情該2帳戶內之餘
    額當不至於對被告造成損失，被告執此不足掛齒之餘額為辯
    ，與事證不符，並無可採。
  (三)被告係民國51年6月30日出生，其於99年3月31日交付如附表
    一編號1、2所示2本存摺之時已屆47歲，足見被告應具相當
    之閱歷及工作經驗。又詐欺集團使用人頭帳戶作為詐欺等財
    產犯罪洗錢工具，早已為平面及電子媒體所揭露，被告既係
    智識正常且具社會經驗之成年人，對此自無不知之理，又一
    般國人向金融機構申設帳戶，並無任何法令限制，若係正常
    使用，大可光明正大自行申請供己使用，當無另向他人索取
    帳戶使用之理，況被告係在不知對方真實身分，即恣意將攸
    關個人財產、信用而具有專有性之金融機構帳戶存摺、金融
    卡及密碼併交他人，顯見被告對於上開帳戶日後將為詐欺集
    團用以詐欺犯罪使用乙節，應有所預見，其具有幫助詐欺取
    財之不確定故意甚明，被告犯嫌堪以認定。
  (四)另自詐騙集團之立場審酌，該集團成員既知利用他人之帳戶
    掩飾犯罪所得，當知社會上一般正常之人如帳戶存摺、金融
    卡、印鑑遭竊或遺失，為防止拾得或竊得之人盜領其存款或
    作為不法使用而徒增訟累，必於發現後立即報警或向金融機
    構辦理掛失止付，在此情形下，如仍以該帳戶作為犯罪工具
    ，則在該集團向他人詐騙，並誘使被害人將款項匯入該帳戶
    後，極有可能因帳戶所有人掛失止付而無法提領，則該集團
    大費周章從事於犯罪之行為，甘冒犯罪後遭追訴、處罰之風
    險，卻只能平白無故替原帳戶所有人匯入金錢，而無法遂行
    犯罪之目的，是以詐騙集團若非確定該帳戶所有人不會立即
    報警或掛失止付，以確定該集團能自由使用該帳戶提款、轉
    帳，當不至於以該帳戶從事犯罪。本件告訴人匯款至上開京
    城銀行帳戶後，隨即於當日遭詐騙集團成員提領，益徵該詐
    騙集團成員向告訴人詐騙時，確有把握本件帳戶所有人或使
    用人不會立即報警或向金融機構辦理掛失止付。足見被告確
    有將上開帳戶之金融卡，連同密碼，提供詐騙集團成員使用
    之事實無疑。
  (五)綜上，被告客觀上有幫助詐欺取財之事實，主觀上亦有幫助
    詐欺取財不確定之故意，足堪認定。是本件事證明確，被告
    犯行堪以認定，應依法論科。
二、按刑法上之幫助犯，係對於犯罪與正犯有共同之認識，而以
    幫助之意思，對於正犯資以助力，而未參與實施犯罪之行為
    者而言（最高法院75年度臺上字第1509號、88年度臺上字第
    1270號判決亦同此意旨）。是以如未參與實施犯罪構成要件
    之行為，而係出於幫助之意思提供助力，即屬幫助犯，而非
    共同正犯。本件被告僅提供帳戶讓被害人存入款項，其行為
    性質上僅可認為係詐欺取財構成要件以外之幫助行為，尚難
    遽認係與前述詐欺取財行為人本於共同犯罪之犯意聯絡，而
    有參與或分擔向被害人詐欺之犯行。核被告基於幫助詐騙集
    團犯刑法第339條第1項詐欺取財犯罪之故意，而犯上開之罪
    ，應依刑法第30條第1項前段規定，論以詐欺取財罪之幫助
    犯，並依同條第2項之規定，按正犯之刑度減輕之。又被告
    一次提供前揭2個帳戶，幫助詐騙集團成員得以遂行對附表
    二所示被害人多次詐欺取財之犯行，應認係一幫助行為同時
    觸犯數罪名之想像競合犯，應從一重之詐欺取財罪處斷。原
    審以被告前開犯行，事證明確，依刑事訴訟法第449條第1項
    前段、第454條第2項，刑法第339條第1項、第30條、第41條
    第1項前段、第55條（原審漏引）、刑法施行法第1條之1等
    規定，審酌上訴人犯罪之動機、目的、手段、所生危害、犯
    罪後態度等一切情狀，量處被告有期徒刑4月，並諭知易科
    罰金之折算標準，其認事用法及量刑均屬妥適。上訴人上訴
    意旨空言否認犯罪，辯稱是要借款才交付帳戶，並無幫助詐
    欺云云，為無理由，自應將其上訴駁回。
據上論斷，應依刑事訴訟法第455條之1第1項、第3項、第368條
、第371條，判決如主文。
本案經檢察官李白松到庭執行職務。
中    華    民    國   100    年    4     月    26    日
                  刑事第十二庭  審判長法  官  盧鳳田
                                      法  官  黃琴媛
                                      法  官  郭瓊徽
以上正本證明與原本無異。
不得上訴。
                                      書記官  曾郁芳
中    華    民    國   100    年    5     月    2     日
附錄本案論罪科刑法條全文
中華民國刑法第339條
（普通詐欺罪）
意圖為自己或第三人不法之所有，以詐術使人將本人或第三人之
物交付者，處 5 年以下有期徒刑、拘役或科或併科 1 千元以下
罰金。
以前項方法得財產上不法之利益或使第三人得之者，亦同。
前二項之未遂犯罰之。
附表一
┌─────┬─────────────────────┐
│編      號│所交付存摺之行庫、帳號                    │
├─────┼─────────────────────┤
│1         │於92年8月14日在「台中商業銀行北台中分行」 │
│          │所開立之帳戶（帳號：000000000000號），有被│
│          │告在該分行開戶資料、交易明細查詢單可稽（警│
│          │卷第15至19頁）                            │
├─────┼─────────────────────┤
│2         │於80年8月3日在「中華郵政股份有限公司板橋文│
│          │化路郵局」所開立之帳戶（帳號：000000000000│
│          │81號），有被告在該郵局帳戶基本資料、交易明│
│          │細可稽（警卷第9至14頁）                   │
└─────┴─────────────────────┘
附表二
┌────┬────┬────┬──────┬─────┬────┐
│編   號 │被害人  │被害時間│詐騙手法    │損失金額  │備  註  │
│        │        │被害地點│            │（新台幣）│        │
├────┼────┼────┼──────┼─────┼────┤
│1       │蔡政霖  │於99年4 │姓名年籍均不│20,000元  │左揭被害│
│        │        │月1日在 │詳之成年人於│          │人指述（│
│        │        │員林鎮○○○路留言佯稱│          │見警卷第│
│        │        │正路郵局│拍賣蘋果電腦│          │53頁）  │
│        │        │，以匯款│1台，蔡政霖 │          │左揭被害│
│        │        │方式，匯│於99年3月31 │          │人提供之│
│        │        │錢入被告│日上網表示應│          │郵政跨行│
│        │        │如附表一│買，遂依指示│          │匯款申請│
│        │        │編號1所 │匯款，致蔡政│          │書（警卷│
│        │        │示帳戶  │霖陷於錯誤  │          │第54頁）│
│        │        │        │            │          │        │
│        │        │        │            │          │        │
│        │        │        │            │          │        │
│        │        │        │            │          │        │
│        │        │        │            │          │        │
├────┼────┼────┼──────┼─────┼────┤
│2       │陳俊慶  │於99年4 │姓名年籍均不│12,345元  │左揭被害│
│        │        │月22日晚│詳之成年人以│          │人指述（│
│        │        │間10時25│網路聊天方式│          │見警卷第│
│        │        │分，在不│佯稱欲援交，│          │22、23頁│
│        │        │詳地點，│再於99年4月 │          │）      │
│        │        │以自動櫃│22日晚間某時│          │左揭被害│
│        │        │員機轉帳│以電話作為聯│          │人提供之│
│        │        │方式，依│絡工具，向陳│          │自動櫃員│
│        │        │指示操作│俊慶表示援交│          │機交易明│
│        │        │匯錢入被│需先匯款，陳│          │細（見警│
│        │        │告如附表│俊慶遂依指示│          │卷第24頁│
│        │        │一編號2 │至提款機操作│          │）      │
│        │        │所示帳戶│匯款，致陳俊│          │        │
│        │        │        │慶陷於錯誤  │          │        │
├────┼────┼────┼──────┼─────┼────┤
│3       │陳渝璿  │於99年4 │姓名年籍均不│7,000元   │左揭被害│
│        │        │月2日晚 │詳之成年人以│          │人指述（│
│        │        │間6時53 │網路留言方式│          │見警卷第│
│        │        │分，在其│佯稱欲拍賣自│          │32、33頁│
│        │        │桃園市國│動掃地機器，│          │）      │
│        │        │際路一段│陳渝璿於99年│          │左揭被害│
│        │        │685巷80 │4月2日下午某│          │人提供之│
│        │        │弄30號住│時，在其左揭│          │臺幣活存│
│        │        │處，以網│住處上網表示│          │明細單（│
│        │        │路匯款轉│有意購買，遂│          │見警卷第│
│        │        │帳方式，│依指示以網路│          │34頁）  │
│        │        │依指示操│匯款方式轉帳│          │        │
│        │        │作匯錢入│，致陳渝璿陷│          │        │
│        │        │被告如附│於錯誤      │          │        │
│        │        │表一編號│            │          │        │
│        │        │1所示帳 │            │          │        │
│        │        │戶      │            │          │        │
├────┼────┼────┼──────┼─────┼────┤
│4       │沈志宇  │於99年4 │姓名年籍均不│29,969元  │左揭被害│
│        │        │月3日晚 │詳之成年人於│          │人指述（│
│        │        │間11時11│99年4月3日下│          │見警卷第│
│        │        │分，在不│午1時17分以 │          │42、43頁│
│        │        │詳地點，│網路留言方式│          │）      │
│        │        │以自動櫃│佯稱欲網友相│          │左揭被害│
│        │        │員機轉帳│約見面，並要│          │人提供之│
│        │        │方式，依│求沈志宇依指│          │自動櫃員│
│        │        │指示操作│示操作自動櫃│          │機交係明│
│        │        │匯錢入被│員機，沈志宇│          │細單（見│
│        │        │告如附表│遂依指示操作│          │警卷第44│
│        │        │一編號1 │而轉帳，致沈│          │頁）    │
│        │        │所示帳戶│志宇陷於錯誤│          │        │
└────┴────┴────┴──────┴─────┴────┘